【裁判字號】    91,訴,2893
【裁判日期】    920918
【裁判案由】    商標註冊
【裁判全文】
臺北高等行政法院判決                            九十一年度訴字第二八九三號
                              .
    原      告  布蘭達股份有限公司
    代  表  人  甲○○董事長.
    訴訟代理人  丙○○
    被      告  經濟部智慧財產局
    代  表  人  蔡練生（局長）
    訴訟代理人  乙○○
右當事人間因商標註冊事件，原告不服經濟部中華民國九十一年七月三日經訴字第○
九一○六一一五六一○號訴願決定，提起行政訴訟，本院判決如左：
    主  文
原告之訴駁回。
訴訟費用由原告負擔。
    事  實
一、事實概要：
    原告於民國九十年九月十二日以「雅皮」商標（下稱系爭商標），指定使用於商
    標法施行細則第四十九條所定商品及服務分類表第三十二類之啤酒、汽水、蘇打
    水等商品，向被告申請註冊，經被告審查認系爭商標圖樣上之「雅皮」，與註冊
    第七二一二四六號「雅啤」商標（下稱據以核駁商標）中文讀音混同，應屬近似
    之商標，且指定使用於同一或類似之商品，應不准註冊，而為核駁之處分。原告
    不服，提起訴願，經遭決定駁回，遂向本院提起行政訴訟。
二、兩造聲明：
  (一)原告聲明：
    1.訴願決定及原處分均撤銷。
    2.被告就系爭申請案號第000000000號「雅皮」商標應為准許註冊之處
      分。
    3.訴訟費用由被告負擔。
  (二)被告聲明：
    （被告未於言詞辯論期日到場，聲明及陳述依其答辯狀及準備程序所為而記載）
    1.駁回原告之訴。
    2.訴訟費用由原告負擔。
三、兩造之爭點：系爭商標指定使用於商標法施行細則第四十九條所定商品及服務分
    類表第三十二類之商品，有否商標圖樣相同或近似於他人同一商品或類似商品之
    註冊商標，而構成商標法第三十七條第十二款之違反？
  (一)原告主張之理由：
    1.據以核駁商標圖樣之主要部分應為「雅」一字，按商標圖樣相同或近似於他人
      同一商品或類似商品之註冊商標者，不得申請註冊，為行為時商標法第三十七
      條第十二款所明定。而衡酌商標是否近似，以具有普通知識經驗之購買人，於
      購買時施以普通所用之注意，有無混同誤認之虞判斷之，同法施行細則第十五
      條第一項亦定有明文。又「商標之近似與否應隔離觀察以為判定之標準，縱令
      兩商標對照比較能見其差別，然異地異時各別觀察則不易見者，仍不得不謂為
      近似，故凡商標無論在外觀上、名稱上或觀念上，其主要部分近似，有足以惹
      起混同誤認之虞，而其他附屬部分雖不近似，仍不得不謂為近似之商標」，最
      高行政法院二十六年判字第二○號判例亦有明文。故判斷兩商標是否近似，應
      就各商標之主要部分異時異地隔離各別觀察，以辨其是否足以引起混同誤認之
      虞，如其主要部分在外觀、讀音或觀念上有一近似者，即為近似之商標。依被
      告所言，系爭商標名稱與據以核駁商標中文讀音混同，然該據以核駁商標圖樣
      中之「啤」，依坊間所出版之國語辭典之解釋，「啤」乃英文「beer」之譯音
      字，而beer即啤酒，又依社會一般消費者觀念與市場交易情形，「啤」予人之
      印象即為啤酒，如一般消費者即常將台灣啤酒簡稱為台啤，以之作為商標指定
      於啤酒、黑啤酒、生啤酒、淡啤酒等商品，明顯為商品之說明。但該據以核駁
      商標目前仍屬有效存在，又「啤」字應為商品之說明，欠缺應足以使一般商品
      購買人認識其為標章商品之標識，並得藉以與他人之商品相區別之特別顯著性
      ，一般消費者見到以「雅啤」為商標名稱之啤酒商品，以其具有之普通知識經
      驗，於購買時施以普通所用之注意，即會判斷該商品名稱為「雅」啤或「雅」
      啤酒，故「啤」字應屬該據以核駁商標之附屬部分，其主要部分應僅「雅」一
      字。
    2.系爭商標之「雅皮」二字具有特殊涵義，雅皮為美語新詞「Yuppie」之中譯音
      ，又有翻譯為雅皮士、雅皮族等等，其意即指都市中之少壯專業人士，他們較
      追求有品味的物質，追求上進努力搏得社會承認，故系爭商標指定使用於第三
      十二類商品，明顯具有應足以使一般商品購買人認識其為表彰商品之標識，並
      得藉以與他人之商品相區別之特別顯著性，且其商標之主要部分即為「雅皮」
      整體，無附屬部分。
    3.系爭商標之主要部分為雅皮二字，而據以核駁商標之主要部分為雅一字，兩商
      標之主要部分異時異地隔離各別觀察，無論在外觀、讀音或觀念上皆無構成近
      似，應無混同誤認之虞，故兩商標應不構成近似。被告未詳加審查，即認定系
      爭商標與據以核駁商標構成近似，並以商標法第三十七條第十二款核駁系爭商
      標申請，明顯有所疏失且違法不當，而侵害原告權益。
  (二)被告主張之理由：
    按「相同或近似於他人同一商品或類似商品之註冊商標者」不得申請註冊，為商
    標法第三十七條第十二款所明定。系爭商標圖樣上之「雅皮」，與據以核駁商標
    相較，二者皆由單純二字橫書之中文所組成之商標，讀音皆為「ㄧㄚㄆㄧ」，異
    時異地隔離觀察連貫唱呼之際，有使一般消費者產生混淆誤認之虞，應屬近似之
    商標，復均指定使用於同一或類似之商品，自有首揭法條規定之適用。
  理  由
甲、程序方面：
一、本件被告經合法通知，無正當理由，未於言詞辯論期日到場，核無行政訴訟法第
    二百十八條準用民事訴訟法第三百八十六條各款所列情形，爰依原告之聲請由其
    一造辯論而為判決，合先敘明。
二、原告起訴時，被告代表人為陳明邦，嗣於九十一年九月九日變更為蔡練生，茲據
    被告新任代表人具狀聲明承受訴訟，核無不合，應予准許。
乙、實體方面：
一、原告於九十年九月十二日以「雅皮」商標，指定使用於商標法施行細則第四十九
    條所定商品及服務分類表第三十二類之啤酒、汽水、蘇打水等商品，向被告申請
    註冊，經被告審查認系爭商標圖樣上之「雅皮」，與註冊第七二一二四六號「雅
    啤」商標中文讀音混同，應屬近似之商標，且指定使用於同一或類似之商品，應
    不准註冊，而為核駁之處分。原告不服，提起訴願，經遭決定駁回之事實，有商
    標註冊申請書、被告九十一年五月十日（九一）智商○二九二字第九一四○○三
    三六六號發文之商標核駁第二六五六九七號審定書及經濟部九十一年七月三日經
    訴字第○九一○六一一五六一○號訴願決定書在卷可憑，堪信為真實。本件之爭
    點應為系爭商標指定使用於商標法施行細則第四十九條所定商品及服務分類表第
    三十二類之商品，有否商標圖樣相同或近似於他人同一商品或類似商品之註冊商
    標，而構成商標法第三十七條第十二款之違反？
二、按商標圖樣相同或近似於他人同一商品或類似商品之註冊商標者，不得申請註冊
    ，商標法第三十七條第十二款所明定。又商標圖樣之近似，以具有普通知識經驗
    之購買人，於購買時施以普通所用之注意，有無混同誤認之虞判斷之，復為同法
    施行細則第十五條第一項所明定。且商標在外觀、觀念或讀音方面有一近似者，
    即為近似之商標。查系爭商標與據以核駁商標讀音均為「ㄧㄚˇㄆㄧˊ」，於連
    貫唱呼之際，有使一般消費者產生混淆誤認之虞，應屬近似之商標。原告主張系
    爭商標之「雅皮」二字具有特殊涵義，明顯具有足以使一般商品購買人認識其為
    表彰商品之標識，而據以核駁商標之主要部分為雅一字，兩商標之主要部分異時
    異地隔離各別觀察，無論在外觀、讀音或觀念上皆無構成近似云云，非屬可採。
    且系爭商標指定使用於商標法施行細則第四十九條所定商品及服務分類表第三十
    二類之啤酒、汽水、礦泉水、果汁汽水、綜合果汁、奶茶、菊花茶、礦泉水等商
    品，與據以核駁商標指定使用於商標法施行細則第四十九條所定商品及服務分類
    表第三十二類之啤酒、汽水、礦泉水、果汁、奶茶、菊花茶等商品復屬同一或類
    似。原告申請註冊之系爭「雅皮」商標係於九十年九月十二日申請，據以核駁之
    註冊第七二一二四六號「雅啤」商標係於八十五年七月一日註冊，有商標註冊簿
    可憑，系爭商標申請晚於據以核駁商標註冊日，自有違反首揭法條之規定，應不
    得申請註冊。
三、從而被告否准原告系爭商標註冊之申請，於法並無不合，訴願決定予以維持，亦
    屬妥適。原告主張前詞，訴請撤銷訴願決定及原處分，並命被告對系爭商標應為
    准予註冊之處分，為無理由，應予駁回。
據上論結，本件原告之訴為無理由，爰依行政訴訟法第九十八條第三項前段、第二百
十八條，民事訴訟法第三百八十五條第一項前段，判決如主文。
中      華      民      國    九十二    年      九      月     十八     日
                        臺 北 高 等 行 政 法 院   第 三 庭
                                           審 判 長 法  官  姜素娥
                                                    法  官  林文舟
                                                    法  官  陳國成
右為正本係照原本作成。
如不服本判決，應於送達後二十日內，向本院提出上訴狀並表明上訴理由，如於本判
決宣示後送達前提起上訴者，應於判決送達後二十日內補提上訴理由書（須按他造人
數附繕本）。
中      華      民      國    九十二    年      九      月     十九     日
                                                    書記官  王英傑


司法院資訊處製作；財團法人民間司法改革基金會備份。
